臺灣臺北地方法院刑事判決　　　　　　 100年度易字第2588號
公　訴　人　臺灣臺北地方法院檢察署檢察官
被　　　告　林丞育
上列被告因詐欺案件，經檢察官聲請以簡易判決處刑（100 年度
偵字第7208號），本院認不宜以簡易判決處刑（100 年度簡字第
3037號）而改依通常程序進行，判決如下：
    主  文
本件公訴不受理。
    理  由
一、公訴意旨略以：被告林丞育預見將自己開設之金融帳戶提供
    他人使用，該他人極可能以該帳戶作為詐欺取財之犯罪工具
    ，竟仍不違背其本意，而基於幫助他人犯罪之不確定故意，
    於民國99年3 月間某日，以新臺幣（下同）2,000 元之代價
    ，將其向國泰世華商業銀行（下稱國泰世華銀行）蘆洲分行
    所申辦之帳號000-000000000000號帳戶（下稱本案帳戶）賣
    與自稱為「邱傑」、綽號「小圓」之年籍不詳之詐欺集團成
    員，隨後被告即前往空軍一號在三重區○○路之車站，將上
    開本案帳戶之存摺、提款卡及密碼寄往空軍一號位於臺中中
    清排骨之車站，交由「邱傑」使用。該人所屬之詐欺集團復
    意圖為自己不法所有，於99年12月11日下午5 時40分許，先
    由一名真實姓名、年籍不詳之女性成員，在不詳處所，以電
    話聯絡被害人葛徑詮，自稱為PC HOME 客服人員，佯稱其於
    該網拍購物時，付款過程，誤設定為分期付款，需取消設定
    ，稍後由另一名真實姓名、年籍不詳之男性成員，自稱為郵
    局人員，以電話聯絡被害人葛徑詮，前往自動櫃員機操作辦
    理更正手續，致使被害人葛徑詮信以為真，於同日下午7 時
    17分，在三重區○○街112 號溪尾郵局之自動櫃員機上，將
    29,997元匯入本案帳戶，致生財產上損害。嗣被害人葛徑詮
    發覺受騙，報警始循線查知上情，因認被告涉犯刑法第339
    條第1 項、第30條之幫助詐欺取財罪嫌（下稱本案）。
二、按同一案件繫屬於有管轄權之數法院者，由繫屬在先之法院
    審判之，刑事訴訟法第8 條前段定有明文。依該條之規定不
    得為審判者，應諭知不受理之判決，並得不經言詞辯論為之
    ，同法第303 條第7 款、第307 條亦分別定有明文。此項訴
    訟法上所謂一事不再理之原則，關於實質上一罪或裁判上一
    罪，均有其適用（最高法院60年度臺非字第77號判例意旨參
    照）。是以刑事法上關於實質上一罪或裁判上一罪，其一部
    事實已經先繫屬於有管轄權之其他法院，對於該罪之其他部
    分事實，繫屬在後之法院即應諭知不受理之判決。次按連續
    幫助與幫助連續為不同之犯罪態樣，如基於概括犯意，多次
    幫助他人犯罪，為連續幫助，該幫助者有多次犯罪行為，而
    如以一幫助行為，幫助他人連續犯罪，則為幫助連續，就幫
    助犯而言，僅有一次犯罪行為（最高法院87年度臺上字第38
    65號判決意旨參照）。而94年2 月2 日修正公布、95年7 月
    1 日起施行之刑法，其中第56條連續犯之規定業經刪除，行
    為人之數犯罪行為，於新法施行後，固應予分論併罰，惟如
    行為人僅以一次幫助行為，而為他人之數犯罪行為提供助力
    ，因僅有一次幫助犯罪行為，仍應僅成立單一之幫助犯。
三、經查：
(一)、被告前因以販賣一帳戶可得2,000 元之代價，而提供其所有
    之台新國際商業銀行三重分行帳號000-00000000000006號帳
    戶（下稱台新銀行帳戶）、上海商業儲蓄銀行三重分行帳號
    000-00000000000008號帳戶（下稱上海銀行帳戶）及本案帳
    戶，予不詳姓名年籍之人，以幫助不詳人士所屬不明詐欺集
    團遂行詐欺取財犯行，嗣該不明詐欺集團成員意圖為自己不
    法之所有，於如附表所示之時間，向如附表所示之王元駿等
    人佯稱渠等於匯款時，誤設為分期付款為由，致如附表所示
    之王元駿等人陷於錯誤，而匯款如附表所示之金額至被告如
    附表所示各該帳戶內，經臺灣板橋地方法院檢察署檢察官偵
    查後於100 年6 月23日聲請簡易判決處刑（100 年度偵緝字
    第1601號、第1602號），於100 年7 月20日繫屬臺灣板橋地
    方法院，經臺灣板橋地方法院於100 年8 月11日以100 年度
    簡字第5288號認被告犯幫助詐欺取財罪，判處拘役59日，如
    易科罰金，以1,000 元折算1 日在案（下稱前案），並經臺
    灣板橋地方法院檢察署檢察官認與本案有裁判上一罪之關係
    ，於100 年8 月28日提起上訴，該案目前尚未確定等事實，
    有臺灣板橋地方法院檢察署檢察官100 年度偵緝字第1601號
    、第1602號聲請簡易判決處刑書、臺灣板橋地方法院100 年
    度簡字第5288號刑事簡易判決、臺灣板橋地方法院檢察署檢
    察官100 年度上字第392 號上訴書、本院100 年9 月6 日、
    同年月16日公務電話紀錄各1 紙附卷可稽，並有臺灣高等法
    院被告前案紀錄表在卷可查，另經本院調閱上開卷宗核對無
    訛。則被告於前案經認定交付與不詳之詐騙集團使用之3 個
    帳戶中，即含有本案帳戶。
(二)、被告於前案警詢時供述：我於網路上遇到1 名網友詢問我是
    否有沒有在用的金融存摺，要向我借1 本沒有在用的帳號作
    為職棒簽賭與賭客資金往返用，並稱會在每週結算後以1 本
    2,000 元的代價作為借用費，在我答應後，他要我將該提款
    卡、存摺及密碼交給位於臺北縣三重市○○路○ 段25號1 家
    遊覽車行櫃檯，由該車行人員轉交給他作為使用等語（參臺
    灣板橋地方法院檢察署100 年度偵字第6253號卷第11頁），
    並於前案偵查中供稱：申辦台新銀行帳戶、上海銀行帳戶及
    本案帳戶，因為我朋友要辦人頭戶作為職棒簽賭之用，他說
    1 個帳戶1 個月給我2,000 元，所以我借他，因為都是新開
    戶的，所以我直接給他存摺、提款卡等語（參臺灣板橋地方
    法院檢察署100 年度偵緝字第1601號卷第17頁至第18頁），
    對照被告於本案偵查中供認：我1 個帳戶2,000 元，我共借
    給他4 個，帳戶現在被蘆洲分局查扣，我知道他要職棒簽賭
    用；我去空軍一號三重區○○路的站，請車子將帳戶送到臺
    中中清排骨站等語（參臺灣臺北地方法院檢察署100 年度偵
    字第7208號第88頁、第89頁及第130 頁），勾稽被告上開於
    前案及本案供述內容，被告顯係同時同地交付前揭包含本案
    帳戶在內之各該帳戶資料與前述不明詐欺集團。對照前案與
    本案之被害人均係於99年12月11日遭詐騙集團成員詐騙匯款
    ，其犯罪時間緊密接近，遭詐騙手法亦屬相似，益徵被告應
    係以1 個交付行為，同時交付上開本案帳戶資料、台新銀行
    帳戶及上海銀行帳戶與他人，而由同一詐騙集團成員用以詐
    取他人款項。被告以1 個交付帳戶之幫助行為，交付各該帳
    戶資料予他人，嗣後雖有本案及前案之被害人分別遭詐騙匯
    款，然其交付帳戶之幫助行為僅有一個，應屬實質上一罪之
    關係，是本案與前案，核屬同一被告、同一犯罪事實之同一
    案件甚明。詎檢察官就同一案件，區分其事實而分別聲請簡
    易判決處刑，即屬重複聲請。再者，前案係100 年7 月20日
    繫屬臺灣板橋地方法院，本案於100 年8 月17日始繫屬本院
    等情，有臺灣板橋地方法院檢察署100 年7 月20日板橋玉月
    100 偵緝1601字第221919號函及臺灣臺北地方法院檢察署10
    0 年8 月17日北檢治景100 偵7208字第06857 號函上收文戳
    各1 紙附卷可考，揆諸前揭說明，應由繫屬在先之前案為審
    判，本案既繫屬在後，依法自不得為實體審理，爰不經言詞
    辯論，逕為不受理之諭知。
四、依刑事訴訟法第452 條、第303 條第7 款、第307 條，判決
    如主文。
中    華    民    國   100    年    9     月    16    日
                  刑事第六庭  審判長法  官  黃紹紘
                                    法  官  黃傅偉
                                    法  官  藍家偉
以上正本證明與原本無異。
如不服本判決應於收受送達後十日內向本院提出上訴書狀，並應
敘述具體理由；其未敘述上訴理由者，應於上訴期間屆滿後二十
日內向本院補提理由書（均須按他造當事人之人數附繕本）「切
勿逕送上級法院」。告訴人或被害人如對於本判決不服者，應具
備理由請求檢察官上訴，其上訴期間之計算係以檢察官收受判決
正本之日期為準。
                                      書記官  陳靜君
中    華    民    國   100    年    9     月    16    日
附表
┌──┬─────┬────┬────────┬────┬──────┐
│編號│被害人遭詐│告訴人及│詐騙之方式      │匯款時間│匯款金額新臺│
│    │騙之時間  │被害人  │                │        │幣          │
├──┼─────┼────┼────────┼────┼──────┤
│ 1  │99.12.11  │王元駿（│以告訴人須取消分│99.12.11│49,000元    │
│    │16時54分  │告訴人）│期付款為由，致告│下午6 時│49,000元    │
│    │          │        │訴人陷於錯誤，而│許      │2,000 元    │
│    │          │        │依指示匯款      │        │（匯入台新銀│
│    │          │        │                │        │行帳戶）    │
├──┼─────┼────┼────────┼────┼──────┤
│ 2  │99.12.11  │陳慧芬（│以被害人須取消分│99.12.11│29,980元    │
│    │17時29分  │被害人）│期付款為由，致被│下午6 時│（匯入上海銀│
│    │          │        │害人陷於錯誤，而│21 分   │行帳戶）    │
│    │          │        │依指示匯款      │        │            │
├──┼─────┼────┼────────┼────┼──────┤
│ 3  │99.12.11  │杜嘉玲（│以被害人須取消分│99.12.11│19,998元    │
│    │18時45分  │被害人）│期付款為由，致被│下午6 時│（匯入上海銀│
│    │          │        │害人陷於錯誤，而│45 分   │行帳戶）    │
│    │          │        │依指示匯款。    │        │            │
├──┼─────┼────┼────────┼────┼──────┤
│ 4  │99.12.11  │林怡菁（│以告訴人須取消分│99.12.11│22,010元    │
│    │19時12分  │告訴人）│期付款為由，致告│下午7 時│（匯入本案帳│
│    │          │        │訴人陷於錯誤，而│26 分   │戶）        │
│    │          │        │依指示匯款。    │        │            │
├──┼─────┼────┼────────┼────┼──────┤
│ 5  │99.12.11  │林雅慧（│以告訴人須取消分│99.12.11│29,980元    │
│    │19時20分  │告訴人）│期付款為由，致告│下午7時2│（匯入本案帳│
│    │          │        │訴人陷於錯誤，而│6分     │戶）        │
│    │          │        │依指示匯款。    │        │            │
└──┴─────┴────┴────────┴────┴──────┘